【裁判字號】    99,訴,2898
【裁判日期】    991022
【裁判案由】    毒品危害防制條例
【裁判全文】
臺灣板橋地方法院刑事判決              99年度訴字第2898號
公  訴  人  臺灣板橋地方法院檢察署檢察官
被      告  甲○○
上列被告因違反毒品危害防制條例案件，經檢察官提起公訴（99
年度毒偵字第5952號），經本院合議庭裁定改行簡式審判程序，
判決如下：
    主  文
甲○○施用第一級毒品，累犯，處有期徒刑拾月，扣案之海洛因
壹包（驗餘淨重零點壹玖公克）沒收銷燬；又施用第二級毒品，
累犯，處有期徒刑陸月。應執行有期徒刑壹年參月，扣案之海洛
因壹包（驗餘淨重零點壹玖公克）沒收銷燬。
    事  實
一、甲○○前於民國87年間因施用毒品案件，經臺灣臺北地方法
    院裁定送觀察、勒戒後，認有繼續施用毒品之傾向，經同法
    院以87年度毒聲字第1233號裁定入戒治處所施以強制戒治，
    復經同法院以88年度毒聲字第701 號裁定停止戒治，所餘期
    間付保護管束，嗣因甲○○於保護管束期間違反保護管束應
    遵守事項情節重大，再經同法院以88年度毒聲字第2351號裁
    定撤銷停止戒治，令入戒治處所施以強制戒治，於89年2 月
    27日強制戒治執行完畢釋放出所，並經臺灣臺北地方法院檢
    察署檢察官以89年度戒毒偵字第88號為不起訴處分確定；復
    因施用毒品案件，經臺灣臺北地方法院裁定送觀察、勒戒後
    ，認有繼續施用毒品之傾向，經同法院以90年度毒聲字第60
    5 號裁定令入戒治處所施以強制戒治，於90年12月6 日停止
    處分出監。又分別有如下之科刑及執行紀錄：(1)因施用毒品
    案件，經臺灣高等法院以95年度上訴字第1226號判決判處有
    期徒刑1 年，嗣經減刑為有期徒刑6 月確定；(2)因竊盜案件
    ，經本院95年度簡字第3128號判決，判處有期徒刑4 月確定
    ，嗣減刑為有期徒刑2 月確定；(3)再因施用毒品案件，經本
    院以95年度訴字第2079號判處有期徒刑8 月確定，嗣減為有
    期徒刑4 月確定；(4)復因詐欺案件，經本院以96年度簡字第
    211 號判決，判處有期徒刑6 月，減為有期徒刑3 月確定；
    (5)又因搶奪案件，經臺灣高等法院以96年度上訴字第4734號
    判決，判處有期徒刑1 年6 月，減為有期徒刑9 月確定。上
    開各罪經臺灣高等法院97年度聲字第2258號定應執行刑為有
    期徒刑2 年6 月確定，嗣因定刑有誤，經臺灣高等法院97年
    度聲更一字第15號更定應執行刑為有期徒刑1 年6 月確定，
    於98年3 月2 日縮刑期滿執行完畢出監。
二、詎仍不知悔改，其明知海洛因、甲基安非他命分別係屬毒品
    危害防制條例第2條第2項第1款、第2款所定之第一級、第二
    級毒品，不得持有、施用，仍分別基於施用第一級毒品海洛
    因、第二級毒品甲基安非他命之犯意，於99年7月23日晚間
    為警採尿前回溯26小時內某時，在不詳地點，以將海洛因摻
    水後注入針筒注射之方式施用第一級毒品海洛因1 次；另於
    前開為警採尿前回溯96小時內之某時，在不詳地點，以將甲
    基安非他命放入玻璃球後燒烤吸食煙霧之方式施用第二級毒
    品甲基安非他命1 次。嗣為警於99年7 月23日18時30分許，
    在臺北縣中和市○○路2 巷21號前查獲，並扣得第一級毒品
    海洛因1 小包（驗前淨重0.1920公克，驗餘淨重0.1900 公
    克），經其同意採尿送驗後結果呈嗎啡及甲基安非他命陽性
    反應，始查悉上情。
三、案經臺北縣政府警察局中和第一分局報告臺灣板橋地方法院
    檢察署檢察官偵查起訴。
    理  由
一、查被告甲○○所犯係死刑、無期徒刑、最輕本刑為3年以上
    有期徒刑以外之罪，其於準備程序中就前揭被訴事實為有罪
    之陳述，經受命法官告知簡式審判程序之旨，並聽取其與公
    訴人之意見後，本院合議庭認為適宜由受命法官獨任進行簡
    式審判程序，爰依刑事訴訟法第273條之1第1項規定，裁定
    由受命法官獨任進行簡式審判程序，合先敘明。
二、上揭事實，業據被告於審理時坦承不諱，且被告為警查獲後
    所採集之尿液送驗結果，呈現嗎啡、甲基安非他命之陽性反
    應，有台灣檢驗科技股份有限公司99年8 月11日濫用藥物檢
    驗報告（報告編號：UL/2010/70796 號）、臺北縣政府警察
    局中和第一分局毒品案犯罪嫌疑人姓名及代碼對照表各1 紙
    在卷可稽，且扣案之米白色粉末1 包經送驗後，確含有海洛
    因成分（驗前淨重0.1920公克，取樣0.0020公克，驗餘淨重
    0.1900公克），有交通部民用航空局航空醫務中心99年8 月
    17日航藥鑑字第0995232 號鑑定書1 紙在卷可考，足徵被告
    之自白與事實相符，堪以採信。是本案事證明確，被告施用
    第一級毒品海洛因與第二級毒品甲基安非他命之犯行，洵堪
    認定。
三、按毒品危害防制條例前於92年7 月9 日修正公布，自93年1
    月9 日施行，觀之該條例第20條、第23條之立法理由，修正
    後毒品危害防制條例就施用毒品者，只於「初犯」及「5 年
    後再犯」二種情形，有其追訴條件之限制，即須於初犯經觀
    察、勒戒或強制戒治釋放後，5 年內均無施用毒品之行為，
    始能認其前所實施之觀察、勒戒或強制戒治已足遮斷毒癮，
    而得於5 年後再犯時，再予適用初犯之規定，重行觀察、勒
    戒等程序。倘5 年內已經再犯，被依法追訴處罰，縱其第3
    次（或第3 次以上）施用毒品之時間在初犯釋放5 年以後，
    即與「5 年後再犯」之情形有別，且因已於「5 年內再犯」
    ，顯見其再犯率甚高，原實施觀察、勒戒或強制戒治，已無
    法收其實效，而無5 年戒斷期之存在，自無再經觀察、勒戒
    及強制戒治之必要，應得逕行追訴處罰（最高法院95年5 月
    9 日95年度第7 次刑事庭會議決議參照）。經查：本件被告
    前因施用毒品案件，經臺灣臺北地方法院裁定送觀察、勒戒
    後，認有繼續施用毒品之傾向，經同法院以87年度毒聲字第
    1233號裁定入戒治處所施以強制戒治，於89年2 月27日強制
    戒治執行完畢釋放出所，並經臺灣臺北地方法院檢察署檢察
    官以89年度戒毒偵字第88號為不起訴處分確定；復因施用毒
    品案件，經臺灣臺北地方法院裁定送觀察、勒戒後，認有繼
    續施用毒品之傾向，經同法院以90年度毒聲字第605 號裁定
    令入戒治處所施以強制戒治，於90年12月6 日停止戒治。又
    於前述觀察、勒戒、強制戒治執行完畢後5 年內，再犯施用
    毒品罪，復犯本件施用毒品之犯行，本件犯行距前揭觀察、
    勒戒執行完畢釋放後雖逾5 年，惟核與毒品危害防制條例第
    20條第3 項所定「5 年後再犯」之立法意旨不符，揆諸上開
    說明，仍應予追訴、處罰。
四、查海洛因、甲基安非他命分別係毒品危害防制條例第2 條第
    2 項第1 款、第2 款所稱之第一級、第二級毒品，不得非法
    持有及施用。核被告所為，係犯毒品危害防制條例第10條第
    1 項、第2 項之施用第一級毒品罪、施用第二級毒品罪。被
    告施用第一、二級毒品前後持有第一級毒品海洛因、第二級
    毒品甲基安非他命之低度行為，皆各已為施用之高度行為所
    吸收，均不另論罪。又被告分別施用第一級毒品海洛因及第
    二級毒品甲基安非他命之犯行間，犯意各別，行為互殊，應
    予分論併罰。再查，被告有事實欄所載之前科紀錄，於98年
    3 月2 日縮刑期滿執行完畢出監，有前開被告前案紀錄表1
    份附卷可考，其於受有期徒刑之刑之執行完畢後，5 年以內
    故意再犯本件有期徒刑以上之罪，均依刑法第47條第1 項規
    定論以累犯，並加重其刑。爰審酌被告無視毒品可能對自身
    及家庭所造成之戕害，及對社會治安形成之潛在危險，屢犯
    施用毒品之罪，足見其戒絕毒癮之意志不堅，本不宜寬貸，
    惟念其犯後坦承犯行，態度良好，及施用毒品乃戕害自身健
    康，尚未直接危害他人等一切情狀，分別量處如主文所示之
    刑及定其應執行之刑。末查，扣案之海洛因1 包（驗前淨重
    0.1920公克、驗餘淨重0.1900公克），為本案查獲之第一級
    毒品，應依毒品危害防制條例第18條第1 項前段規定宣告沒
    收銷燬。又包覆上開毒品之包裝袋，用以包裹毒品，已因直
    接觸碰、沾染毒品而難以析離，此業經法務部調查局以93
    年3 月19日調科壹字第09300113060 函示在案，自應視同為
    毒品，併依毒品危害防制條例第18條第1 項前段規定，宣告
    沒收銷燬之。至上開毒品經送驗鑑耗部分，業已滅失，就此
    部分，不另為沒收銷燬之諭知，併此敘明。
據上論斷，應依刑事訴訟法第273 條之1 第1 項、第299 條第1
項前段，毒品危害防制條例第10條第1項、第2項、第18條第1項
前段，刑法第11條、第47條第1項、第51條第5款，判決如主文。
本案經檢察官楊瀚濤到庭執行職務。
中    華    民    國    99    年    10    月  22    日
                  刑事第四庭  法  官 黃繼瑜
以上正本證明與原本無異。
如不服本判決應於收受本判決後10日內向本院提出上訴書狀，並
應敘述具體理由，如未敘述上訴理由者，應於上訴期間屆滿後20
日內補提理由書狀於本院（均須按他造當事人之人數附繕本）「
切勿逕送上級法院」。
                              書記官 謝雪紅
中    華    民    國    99    年    10    月  22      日
附錄本案論罪法條：
毒品危害防制條例第10條：
施用第一級毒品者，處6 月以上5 年以下有期徒刑。
施用第二級毒品者，處3 年以下有期徒刑。

司法院資訊處製作；財團法人民間司法改革基金會備份。
